【裁判字號】    89,判,2530
【裁判日期】    890810
【裁判案由】    商標評定
【裁判全文】
最  高  行  政  法  院  判  決                  八十九年度判字第二五三○號
    原      告  力餘貿易有限公司
    代  表  人  乙○○
    訴訟代理人  甲○○
    被      告  經濟部智慧財產局
    代  表  人  陳明邦
右當事人間因商標評定事件，原告不服行政院中華民國八十七年十一月二十五日台八
十七訴字第五七八一五號再訴願決定，提起行政訴訟。本院判決如左：
    主  文
原告之訴駁回。
訴訟費用由原告負擔。
    事  實
原告於民國八十四年八月十一日以其「FUJIROYAL 」商標（如附圖一），指定使用於
商品及服務分類表第二十八類之釣竿商品申請註冊，經被告審查核准，列為註冊第七
三○六七三號商標。嗣關係人日商˙富士皇都股份有限公司以系爭商標有違註冊時商
標法第三十七條第一項第七款之規定，對之申請評定。被告評定結果，為系爭第七三
○六七三號「FUJIROYAL 」商標之註冊應作為無效之評決，發給中台評字第八七○○
○六號商標評定書。原告不服，一再訴願，遭決定駁回，遂提起行政訴訟。茲摘敘兩
造訴辯意旨於次：
原告起訴意旨略謂：按「相同或近似於他人先使用於同一商品或類似商品之商標，而
申請人因與該他人間具有契約、地緣、業務往來或其他關係，知悉他人商標存在者」
，不得註冊。「但得該他人同意者，不在此限。」為新修定商標法第三十七條第十四
款所明定。另依商標法之上位行政法之一般原理原則，即中央法規標準法第十八條規
定：「各機關受理人民聲請許可案件適用法規時，除依其性質應適用行為時之法規外
，如在處理程序終結前，據以准許之法規有變更者，適用新法規。但舊法規有利於當
事人者而新法規未廢除或禁止所聲請之事項者，適用舊法規。」本件應適用該「從新
從優原則」。次按商標圖樣襲用他人之商標或標章有致公眾誤信之虞者，不得申請註
冊，為系爭商標註冊當時商標法第三十七條第一項第七款所規定。該條款之適用，指
以不公平競爭之目的，非出於自創而抄襲他人已使用之商標或標章申請註冊並有致公
眾誤信之虞者，所襲用者不以著名商標或標章使用於同一或類似商品為限，此於行政
院再訴願決定書中理由部分曾提及。姑不論系爭商標是否該當上揭條款，原告於八十
七年四月十日時已與關係人取得協議，並由關係人行文經濟部訴願審議委員會表示，
申請人與被評定人之誤會已釐清，本案已無爭議，請訴願審議機關撤銷原處分云云，
已無不公平競爭情事。依八十七年四月十日之法令規範，該聲明「同意並存」之契約
尚未能有效使訴願審議機關撤銷原行政處分，惟自八十七年十一月一日新修正之商標
法施行而致情事變遷，鑑於首揭法條與原則，請撤銷原行政處分。綜上論結，本案於
原告與關係人間已取得協議，於商標法第一條所規範關於保障商標權，維護消費者權
益，以促進工商企業之正常發展之行政目的，已然達成，為此請將一再訴願決定及原
處分均撤銷，以確保原告合法權益等語。
被告答辯意旨略謂：按商標圖樣襲用他人之商標或標章有致公眾誤信之虞者，不得申
請註冊，為註冊時商標法第三十七條第一項第七款所規定。該款之適用，指以不公平
競爭之目的，非出於自創而抄襲他人已使用之商標或標章申請註冊並有致公眾誤信之
虞者，所襲用者不以著名商標或標章而使用於同一或類似商品為限，復為同法施行細
則第三十一條所明定。查系爭商標圖樣與據以評定之「FUJIROYAL 」商標圖樣（如附
圖二）相較，其圖形及外文均相同，異時異地隔離觀察，自有使人發生混同誤認之虞
。而關係人成立於西元一九七六年，其以據以評定商標使用於各式釣竿及釣具除行銷
於其本國日本外，並銷往法國、義大利及中國大陸等地，原告之代表人乙○○亦曾行
銷據以評定商標之商品。於系爭商標八十四年八月十一日申請註冊前，該據以評定之
商標已長期使用行銷商品，難謂不為一般消費者所知悉，業經被告參酌關係人檢送之
商品型錄、西元一九八四年至一九九二年之銷貨發票，銀行往來紀錄、經銷合約、訂
貨函及帳簿等資料影本論明。原告既未能提出系爭商標申請註冊前，其使用系爭商標
較關係人為早之具體事證以資參佐，所訴系爭商標係其所創云云，要難採信。其以與
據以評定商標圖樣相同之設計圖及外文FUJIROYAL 作為系爭商標圖樣，指定使用於釣
竿商品，難謂無仿襲之嫌，並有使一般消費者對系爭商標所表彰商品之來源或產製者
發生混淆誤認之虞。從而原處分為系爭第七三○六七三號「FUJIROYAL 」商標之註冊
為無效之評決，揆諸首揭說明，並無不當。至原告主張與關係人間已取得協議，本案
已無爭議乙節，並不影響系爭商標有前述致公眾誤信之虞，併予敘明。
    理  由
按商標圖樣襲用他人之商標或標章有致公眾誤信之虞者，不得申請註冊，為註冊時商
標法第三十七條第一項第七款所規定。該款之適用，指以不公平競爭之目的，非出於
自創而抄襲他人已使用之商標或標章申請註冊並有致公眾誤信之虞者，所襲用者不以
著名商標或標章而使用於同一或類似商品為限，復為同法施行細則第三十一條所明定
。查系爭商標圖樣與據以評定之「FUJIROYAL 」商標圖樣相較，其圖形及外文均相同
，異時異地隔離觀察，自有使人發生混同誤認之虞。而關係人成立於西元一九七六年
，其以據以評定商標使用於各式釣竿及釣具除行銷於其本國日本外，並銷往法國、義
大利及中國大陸等地，原告之代表人乙○○亦曾行銷據以評定商標之商品，有關係人
檢送之商品型錄、西元一九八四年至九二年之銷貨發票、銀行往來紀錄、經銷合約、
訂貨函及帳簿等資料影本附原處分卷可稽。是系爭商標於八十四年八月十一日申請註
冊前，該據以評定之商標已長期使用，其所指定之商品於市場上行銷，難謂不為一般
消費者所知悉，原告既未能提出系爭商標申請註冊前，其使用系爭商標較關係人為早
，或其自創系爭商標之具體事證，則其以與以與據以評定商標圖樣相同之設計圖及外
文 FUJIROYAL作為系爭商標圖樣，指定使用於釣竿商品，難謂無仿襲之嫌，並有使一
般消費者對系爭商標所表彰商品之來源或產製者發生混淆誤認之虞。從而原處分為系
爭第七三○六七三號「FUJIROYAL 」商標之註冊為無效之評決，揆諸首揭說明，並無
不當。一再訴願決定，遞予維持，俱無不合。至原告主張與關係人間已取得協議，本
案已無爭議，依中央法規標準法第十八條規定，應適用修正之商標法第三十七條第十
四款規定等節。惟查本件並非申請註冊案，無適用中央法規標準法第十八條規定餘地
，且修正後之商標法第三十七條第十四款，係規定因相同或近似於他人先使用於同一
商品或類似商品之商標，而申請人因與該他人間具有契約、地緣、業務往來或其他關
係，知悉他人商標存在，而不得註冊之商標，如得該他人同意者，得准註冊。本件並
非依該款規定評定系爭商標之註冊為無效，自無款但書之適用。本件係依修正前第三
十七條第一項第七款規定評定系爭商標之註冊無效（該條修正後之第六款，仍列有使
公眾誤認誤信其商品之性、品質或產地之虞者，不得註冊）該款並無經利害關係人同
意，即可准許註冊規定，原告主張業與關係人取得協議，縱令屬實，亦與系爭商標有
註冊時商標法第三十七條第一項第七款不得註冊之認定無何影響。原告所訴各節，均
無可採，其訴非有理由，應予駁回。
據上論結，本件原告之訴為無理由，爰依行政訴訟法施行法第二條、行政訴訟法第九
十八條第三項前段，判決如主文。
中    華    民    國     八十九      年      八      月     十          日
              最 高 行 政 法 院 第 一 庭
                                審 判 長 法  官      黃  綠  星
                                         法  官      徐  樹  海
                                         法  官      蔡  進  田
                                         法  官      黃  璽  君
                                         法  官      廖  宏  明
右  正  本  證  明  與  原  本  無  異
                                         法院書記官  邱  彰  德
中    華    民    國     八十九      年      八      月     十          日


司法院資訊處製作；財團法人民間司法改革基金會備份。
